臺灣板橋地方法院交通事件裁定　　　　　　　　　　九十三年度交聲字第八八六號
　　原處分機關　交通部公路總局臺北區監理所
　　異　議　人
　　即受處分人?甲○○
　　　　　　　?????
右列異議人即受處分人因其違反道路交通管理處罰條例案件，對於交通部公路總局臺
北區監理所於九十三年七月七日北監自裁字第裁四Ｏ－Ｄ一ＡＯ四三六七八號違反道
路交通管理事件裁決書所為之處分（原舉發案號：桃園縣政府警察局九十三年二月十
五日桃警局交字第Ｄ一Ａ0000000號）不服，聲明異議，本院裁定如左：
    主  文
異議駁回。
    理  由
一、聲明異議意旨略以：異議人即受處分人甲○○駕駛車號Ｐ七－二三三八號自用小
    客車搭載友人，於民國九十三年二月十五日凌晨一時三十分許，行經三峽往大溪
    ，途遇為數不少的飆車族，因其行車速度很快，恐遭波及，故本車的車速僅依約
    三十至四十公里在行進，前進至臺七線十二點五公里處時，見警察正在攔檢盤查
    對向車道之車輛，亦隨及攔檢異議人方向車道之車輛，故自動停車受檢，原停車
    的距離離警察有二三十公尺遠，但經警察指示，異議人依照警察之要求將車輛往
    前停。於盤查時陸續有其他車輛抵達，前後共計四輛車停下受檢，異議人與其他
    車主並不認識，然執勤員警柯玉發於攔停檢查之後即以集結四輛汽車在道路上競
    駛為由，依道路交通管理處罰條例第四十三條第三項開立罰單，請調警方存證錄
    影帶以示警員所開立之罰單與事實不符，請求撤銷原裁決處分云云。
二、按二輛以上之汽車共同在道路上競駛、競技者，處汽車駕駛人新臺幣三萬元以上
    九萬元以下罰鍰，並當場禁止其駕駛及吊銷其駕駛執照，三年內不得考領駕駛執
    照，且應接受道路交通安全講習；汽車駕駛人有上開行為者，並吊扣該車輛牌照
    三個月；道路交通管理處罰條例第四十三條第三項、第四項前段、第五項前段及
    第六十七條第二項分別定有明文。
三、經查：
  (1)原舉發機關（桃園縣政府警察局大溪分局）係以異議人即受處分人甲○○於九十
    三年二月十五日一時五十五分許，駕駛車牌號碼Ｐ七－二三三八號自用小客車，
    集結四部車輛以上（ＣＡ─五八０七號、ＨＷ─八二一二號、ＣＹ─三四三五號
    、Ｐ七─二三三八號、三Ｂ─二二六九號）等多輛自用小客車在道路（臺七乙線
    十二點五公里處）競駛，而以違反道路交通管理處罰條例第四十三條第三項之規
    定而予以舉發，嗣異議人未自動向指定之處所繳納結案，於九十三年二月二十四
    日提申訴，因未接獲舉發單位函覆，於九十三年五月二十七日電洽臺北區監理所
    ，遂以Ｚ○○○○○○○○○號函催辦，並經舉發單位查證，蒐證人員親自目睹
    ，渠等車隊於道路上競駛過程，並尾隨蒐證錄影之違規事實，函覆異議人；異議
    人接獲函覆後仍有不服，在交通部公路總局臺北區監理所尚未裁決前即於九十三
    年七月二日提聲明異議，嗣後由交通部公路總局臺北區監理所以異議人「二輛以
    上汽車共同在道路上競駛」、「駕駛人駕駛汽車與他車在道路上競駛者（處車主
    ）」，而依道路交通管理處罰條例第四十三條第三項、第四項之規定，裁處罰鍰
    新臺幣萬元，吊銷駕駛執照，三年內禁考，應接受道安講習及吊扣汽車牌照三
    個月，此有舉發違反道路交通管理事件通知書一紙、交通部公路總局臺北區○○
    ○○○道路交通管理事件裁決書二紙附卷足稽。
  (2)異議人矢口否認有何競速之行為，辯稱：伊當時是情人節要出去玩，並沒有飆車
    ，而警方也未能蒐證到，對於警員說伊超速沒有意見，但是伊確實沒有飆車（九
    十三年八月九日、八月十六日訊問筆錄）云云。然查，證人即當日於現場蒐證之
    警員柯玉發到庭結證稱：舉發單為其本人開的，其當時是擔任包抄組，違規地點
    的時速限制是四十公里，其當時擔任包抄時，就是將畫面中那群車輛全部圍堵在
    攔檢點前，照到異議人停放在於三Ｂ─二二六九號白色雅哥及ＣＹ─三四三五號
    紅色喜美之間，當時是包抄組將所有回車閃避之車輛攔下，攔檢組亦向其等靠近
    ，逼迫違規車輛停靠路旁受檢等情（九十三年八月九日訊問筆錄）；證人即當日
    於現場蒐證之警員宋豪傑亦到庭結證稱：其為在場執勤的警員之一，負責的是蒐
    證的工作，蒐證組的位置是在百吉分校第一蒐證點那邊（庭呈取締計畫表及圖示
    附卷），本件的光碟是張有財巡佐拍攝的，其當時與張有財同車負責開車，原本
    車隊還沒有到達其所在的位置時，就聽到巨大的引擎聲靠近，聽得出來是兩、三
    台以上，隨後就看到數輛自小客車一部接著一部通過其前面，當時確定後面沒有
    其他車輛到達後，就開始尾隨前開車隊，在攔檢點那邊追上，其在尾隨是開時速
    四十到六十，時間大約是三到五分鐘才追上，這中間並沒有其他車輛超越，到達
    攔檢點的時候，其有下車去逐一檢視車輛，整個執行的過程中，發現這些車隊最
    前與最後的距離相當接近，大約間隔只有十五秒左右，其拍攝的過程中發現，異
    議人當時的時速絕對超過四十公里，是由其自己開車的經驗，以及當時駕駛警車
    以四十到六十公里的時速追趕而認定，異議人所稱三、四十公里所言不實，而且
    據其親眼所見，該批車輛均以相同車速前進，而且路旁可以暫停讓其他車輛前進
    ，當時的能見度是可以看得見前方等情（九十三年八月十六日訊問筆錄）。另經
    本院當庭勘驗證人所提之蒐證影片，勘驗結果為：先有巨大引擎聲，其後有數輛
    車高速通過畫面前方，警員以行動電話通知攔檢點準備攔截，隨後開車尾隨，畫
    面中未見其他車輛，嗣後接獲包夾點的通知稱：車隊已經通過，繼則顯示地面上
    繪製有速限四十的字樣，警車儀表板顯示車速為四十到六十公里，其後顯示包夾
    點前有車輛被攔下，包夾點前已有部分車輛調頭，均經警攔下，停放於對向車道
    （九十三年八月十六日訊問筆錄），是證人所述前開取締飆車行為之過程，核與
    蒐證錄影帶呈現之情節相符，且徵諸證人為依法執行交通勤務之警員，與異議人
    並不相識，亦無仇怨，難認有甘冒觸犯偽證罪而為不實陳述之理，其證述當可採
    信。再者，異議人於交通違規案件陳述書中亦自承：「九十三年二月十五日大約
    凌晨一點三十分時，從三峽至大溪，行經台七乙線，一路行駛時遇上幾輛與我們
    相同車型之車在競速，對方見我們行駛緩慢於是一輛輛的超車，但我們的車還是
    被包圍在他們的車陣裡，因山路而能見度不佳，路況又不熟，所以車速一直保持
    三十至四十公里」云云，有該陳述書在卷可按。然異議人有超速之情形，業經證
    人證述在前，異議人就此節亦不否認，是其前揭所辯即非無隱，且依異議人自述
    之情節，既認為其他陌生「競速」車輛車速過快，而當時能見度是可以看得見前
    方，且路旁可供暫停待其他車輛通過等情形，按理應退避路旁禮讓以策安全，然
    異議人竟未停車，反拒不避讓而加入危險駕駛車群、沿途超速行駛，終仍有一輛
    車號三Ｂ－二二六九號同型「競速」車輛落其後，顯示其與其他競速車輛同時前
    進時，並無讓道之想法，至與其他駕駛人是否認識或原先以何意思行駛於上開路
    段，已非所問。是異議人於右揭時間，與其他自用小客車高速行經上開地點，且
    互不相讓，沿途仍保持領先而拒不避讓，該批「陌生競速車輛」顯然亦無任令異
    議人逕行先行之意，部分超前、部分則同以高速追逐在後，更示存有爭道以待超
    車爭先之圖，致數輛汽車於蜿蜒之山道上，以極短間距高速行駛，稍有不慎，勢
    將釀成大禍，其等駕駛方式顯非以維護自身安全為目的，而係均有「競速爭先」
    之意，異議人確有二輛以上汽車共同在道路上競駛之違規事實，已屬灼然。異議
    人上開所辯，容有瑕疵可指，顯非無隱，自難採信。
四、按交通警員掣單舉發違反道路交通管理處罰條例所列之違規事實，本質上為行政
    處分，係公務員基於職務上權力，依法就特定之具體事件所為具有公法上效果之
    單方行政行為，基於公務員為公法上行為具有公信力之原則，該行政處分當可被
    推定為真正，其據以依法處分之事實認定亦為真正無誤。本此公信原則，立法者
    賦予行政機關制定違反道路交通管理事件統一裁罰基準及處理細則，使勤務警員
    得當機處分以達其維護交通秩序、安全之行政目的，否則國家行政勢必窒礙難行
    。據此，刑事訴訟法就犯罪證據有關之規定中與屬行政秩序罰之交通違規裁罰本
    質不合之部分，自不在準用之列。而異議人僅空言泛稱其無上開違規之情，然對
    於取締員警具結後之證詞、客觀之蒐證錄影結果均無從自圓其說，本院經查亦無
    任何證據足資證明員警有捏造事實違法取締之情事，則值勤員警本其維護交通秩
    序、安全職責所為之舉發，自應受到合法、正確之推定。是綜上所述，堪認異議
    人上開集結飆車競駛之違規事實確實無訛，原處分機關以異議人違規事實明確而
    據以裁處，並無不當，異議人之異議為無理由，應予駁回。
據上論斷，應依道路交通案件處理辦法第十九條，裁定如主文。
中　　　華　　　民　　　國　　九十三　　年　　 十一 　　月　　 十六 　　日
                              臺灣板橋地方法院交通法庭
                                    法  官  王  偉  光
右正本證明與原本無異
如不服本裁定應於送達後五日內向本院提出抗告狀
                                    書記官  陳  怡  君
中　　　華　　　民　　　國　　九十三　　年  　　十一　　月　 　十八 　　日
